【裁判字號】    89,婚,344
【裁判日期】    890630
【裁判案由】    離婚
【裁判全文】
臺灣高雄地方法院民事判決  八十九年度婚字第三四四號
    原      告  甲○○
    訴訟代理人  曾劍虹  律師
    被      告  乙○○
                              （現在屏東戒治所戒治中）
右當事人間請求離婚事件，本院判決如左：
    主    文
准原告與被告離婚。
訴訟費用由被告負擔。
    事    實
甲、原告方面：
  一、聲明：如主文所示。
  二、陳述：
      (一)兩造於民國六十六年五月一日結婚，育有一女二男，被告婚後即工作不定、
        好賭成性，從未給付生活費照顧家庭，全賴原告賺取微薄工資養家，被告在
        外積欠債務及生活所需均向原告索取，原告如有不從，被告動輒辱罵、毆打
        。原告父親不計其數勸被告改善，被告竟連岳父母娘家兄妹一併辱罵。原告
        一直生活在被告恐怖壓力下，思及孩子幼小而一再隱忍，直至八十四年六月
        六日被告無故以剷土器毆打原告，致原告受頭頂部裂傷長一公分、左前臂淤
        傷六×六公分、左上臂紅腫五×五公分、左前臂淤傷三×三公分、右前胸部
        擦淤傷三×零點八公分及內傷之傷害，原告遂然絕望，兩造經證人林銀國、
        林忠誠見證書立「兩願離婚書」，並相約翌日至戶政事務所辦理離婚登記，
        未料翌日被告即拒絕辦理離婚登記。迨至八十九年一月二十九日，因原告母
        親逝世而回鄉奔喪，原告始知被告前因非法吸用化學合成麻醉藥品，經法院
        於八十五年十月二十六日判處有期徒刑六月確定，且現因違反毒品危害防治
        條例案件，正在屏東戒治所強制戒治中。
      (二)被告前開行為，應已構成對原告不堪同居之虐待，又被告所犯違反毒品危害
        防治條例案件，係屬犯不名譽之罪，且兩造婚姻自始不和諧，原告持續在被
        告傷害、虐待下生活，已忍無可忍，甚而兩造曾於八十四年六月書立兩願離
        婚書，亦已分居五年之久，足認兩造婚姻已無維持之可能或意義。爰依民法
        第一千零五十二條第一項第三款、第十款及同條第二項之規定請求法院擇一
        而判決准原告與被告離婚。
  三、證據：提出戶籍謄本、驗傷診斷證明書、兩願離婚協議書等影本為證。
乙、被告方面：
  一、聲明：
      (一)原告之訴駁回。
      (二)訴訟費用由原告負擔。
  二、陳述：被告為使原告與其他不良朋友隔離，遂將原告趕回娘家居住，詎料原告
      於八十四年六月間竟離開娘家與人私奔，被告因此心情鬱悶而染上吸食安非他
      命之惡習，其間每逢過年過節，被告會帶小孩回原告家拜訪，均不見原告在家
      ，原告會得知被告現因吸食毒品受強制戒治，亦係兩造所生子女於八十九年二
      月初返家過舊曆年時，遇見並告知原告所致。被告並不曾出手打原告，原告提
      出之兩造協議離婚書固係被告親自簽名，然被告於簽名時即已熟知僅有簽名未
      辦登記之離婚協議仍不生效，並無願與原告離婚之真意。
丙、本院依職權調取被告前案記錄表。
    理    由
一、原告主張被告婚後工作不定，未給付家庭生活費，僅靠原告賺取微薄工資養家，
    被告在外積欠債務或生活所需均向原告索取，稍有不從，即受被告辱罵毆打，原
    告一直生活在恐怖壓力下，直至八十四年六月六日被告竟以剷土器擊打原告致傷
    ，兩造遂書立離婚協議書，原告遂自斯時離家。迨至八十九年一月二十九日，原
    告因返鄉奔母喪，始知被告前因非法吸用化學合成麻醉藥品，經法院於八十五年
    十月二十六日判處有期徒刑六月確定，且現因違反毒品危害防治條例案件，在屏
    東戒治所強制戒治中，又兩人分居已達五年之久，足認兩造婚姻已無維持之可能
    或意義。爰依民法第一千零五十二條第一項第三款、第十款及同條第二項之規定
    請求法院擇一而判決准原告與被告離婚。被告則以：原告於八十四年六月間竟離
    開娘家與人私奔，被告因此心情鬱悶而染上吸食安非他命之惡習。被告並不曾出
    手打原告，原告提出之兩造協議離婚書固係被告親自簽名，然被告於簽名時即已
    熟知僅有簽名未辦登記之離魂協議仍不生效，並無願與原告離婚之真意，爰請求
    駁回原告之訴等語資為抗辯。
二、按夫妻之一方犯不名譽之罪被處徒刑者，他方得向法院請求離婚，民法第一千零
    五十二條第一項第十款後段定有明文。經查：兩造間婚姻關係現仍存續中，又被
    告曾因犯麻醉案件，經法院判處有期徒刑六月，並於八十五年十月二十六日確定
    ，現則因施用毒品，正在屏東戒治所強制戒治中而原告於八十九年二月初始獲知
    被告因案被判刑確定等情，業據原告提出戶籍謄本為證，復為被告所不爭執，並
    有台灣高等法院被告全國前案記錄表附卷可稽。又「吸食鴉片等毒品，可認為民
    法第一千零五十二條第一項第十款所謂犯不名譽之罪」最高法院三十年上字第三
    四０六號著有判例。被告既因吸食安非他命而犯麻醉藥品案件，依通常之社會觀
    念，應認亦係屬不名譽之犯罪，又已被判處有期徒刑六月確定，均如前述，原告
    據依前揭規定請求判決准與被告離婚，依法應予准許。又原告之訴既屬有理由，
    本院自無庸再就原告主張之其他離婚事由併予裁判，附此敘明。
三、結論：原告之訴為有理由，依民事訴訟法第七十八條判決如主文。
中      華      民      國    八十九    年      六      月      三十    日
                              臺灣高雄地方法院民事第六庭
~B審判長法官  陳明富
~B法      官  吳文婷
~B法      官  楊智守
右為正本係照原本作成。
如不服本判決，應於送達後廿日內，向本院提出上訴狀並表明上訴理由，如於本
判決宣示後送達前提起上訴者，應於判決送達後十日內補提上訴理由書（須附繕本）。
中      華      民      國    八十九    年      六      月     三十     日
~B法院書記官  高君枝


司法院資訊處製作；財團法人民間司法改革基金會備份。
